臺灣高等法院高雄分院刑事裁定　　　　　96年度交抗字第18號
抗告人即
原處分機關　高雄市政府
代　表　人　甲　○
受處分人　　乙○○
上列抗告人因受處分人違反道路交通管理處罰條例聲明異議案件
，不服臺灣高雄地方法院中華民國95年11月28日裁定（95年度交
聲字第841 號），提起抗告，本院裁定如下：
    主  文
抗告駁回。
    理  由
一、抗告意旨略以：受處分人係民國94年11月20日有超速之違規
    行為，經宜蘭縣政府警察局（下稱舉發機關）依道路交通管
    理處罰條例第7 條之2 第1 項第7 款及違反道路交通管理事
    件統一裁罰基準及處理細則第11條第1 項規定，以科學儀器
    取得證據資料證明其行為違規而逕行舉發，並於94年11月30
    日按公路監理系統查明該車登記之資料，填註車號、車輛種
    類、車主姓名及地址，將舉發違反道路交通管理事件通知單
    （下稱舉發通知單）郵寄，已於95年1 月10日送達受處分人
    。受處分人雖於94年1 月26日變更戶籍地址為「台北市○○
    區○○路二段312 巷38號」，惟未報請變更登記，故公路監
    理系統之車籍資料仍登記為「高雄巿三民區○○路190 號」
    ，已違反道路交通安全規則第23條第1 項：「汽車所有人名
    稱、地址等如有變更，均應向公路監理機關辦理登記」之規
    定，而有違反道路交通管理處罰條例第16條第1項 第1 款：
    「各項異動，不依規定申報登記」之規定。受處分人收受裁
    決書後，曾向抗告人質疑未收到舉發通知單，抗告人依因受
    處分人提出之戶籍謄本，認為係送達程序有瑕疵，擬採最低
    罰額裁處原則處理，因受處分人不接受而有本件聲明異議。
    按舉發機關對舉發通知單以郵寄送達受處分人雖有瑕疵，然
    無礙於受處分人違規事實之認定，縱因上述原因而將原裁決
    予以撤銷，但非受處分人因此免責而不罰。本件舉發，自製
    作舉發通知單起，至將舉發通知單投郵為止，並未逾3 個月
    期限，原裁定認為不罰，尚有違誤，爰提起抗告，請求撤銷
    原裁定，另為適法之裁定等語。
二、按逕行舉發者，應按已查明之資料填註車牌號碼、車輛種類
    、車主姓名或地址，並於通知單上方空白處加註逕行舉發之
    文字後，由舉發機關送達被通知人；逕行舉發者，其應到案
    之日期距舉發日為30日；違反道路交通管理事件行為人，未
    依規定自動繳納罰鍰，或未依規定到案聽候裁決，處罰機關
    應於舉發違反道路交通管理事件通知單送達2 個月內依基準
    表逕行裁決之；違反道路交通管理事件統一裁罰基準及處理
    細則第11條第1 項第3 款、第14條後段、第44條第1 項分別
    定有明文。次按，處理違反道路交通管理事件，有關文書送
    達之程序，依行政程序法之規定；送達，於應受送達人之住
    居所、事務所或營業所為之；於應送達處所不獲會晤應受送
    達人時，得將文書付與有辨別事理能力之同居人、受僱人或
    應送達處所之接收郵件人員。應受送達人或其同居人、受僱
    人、接收郵件人員無正當理由拒絕收領文書時，得將文書留
    置於應送達處所，以為送達；送達不能依前2 條規定為之者
    ，得將文書寄存送達地之地方自治或警察機關，並作送達通
    知書兩份，1 份黏貼於應受送達人住居所、事務所、營業所
    或其就業處所門首，另1 份交由鄰居轉交或置於該送達處所
    信箱或其他適當位置，以為送達。前項情形，由郵政機關為
    送達者，得將文書寄存於送達地之郵政機關。寄存機關自收
    受寄存文書之日起，應保存3 個月；違反道路交通管理事件
    統一裁罰基準及處理細則第5 條，行政程序法第72條第1 項
    前段、第73條第1 項、第3 項、第74條分別定有明文。故交
    通違規行為之「舉發」，係具有對外效力之行政行為，核其
    性質屬於公法上有相對人之意思通知。舉發通知單應先由舉
    發機關合法送達受處分人，受處分人如未自動繳納罰鍰或未
    到案聽候裁決，處罰機關始得依違反道路交通管理事件統一
    裁罰標準表逕行裁決之，倘舉發通知單未經合法送達受處分
    人，處罰機關即逕行裁決，其裁決程序即非合法。且舉發通
　　知單應依行政程序法規定之送達方式為送達，並於送達合法
  　到達受處分人時，始發生舉發之效力。
三、查受處分人所有之ZR-2970 號自用小客車，於94年11月20日
    18時57分許，行經台九線131k+700m 南澳段北上處，因有速
    限50公里而時速69公里，係屬違反道路交通管理處罰條例第
    40條第1 項之超速違規行為，舉發機關乃於94年11月30日填
    製宜警交字第QA0000000 號之舉發通知單，於95年1 月6 日
    投郵寄至高雄市○○區○○路190 號，並於同年月10日寄存
    當地之郵政機關。而受處分人原雖設籍於該址，惟已於94年
    1 月26日遷至台北市內湖區○○○路312 巷38號2 樓之事實
    ，有舉發通知單、送達證書及受處分人之全戶基本資料查詢
    結果在卷可稽 (原審卷第13至15頁）。是該舉發通知單並非
    送達至受處分人之戶籍地即台北市內湖區○○○路312 巷38
    號2 樓，至為顯然。且查無證據足資證明該舉發通知單送達
    至高雄市○○區○○路190 號時，受處分人仍係住於該址，
    自不生合法寄存送達之效力。該舉發通知單既未合法送達受
    處分人，則舉發之意思表示尚未發生效力，受處分人顯然無
    從自動繳納罰鍰或到案聽候裁決。嗣抗告人縱將裁決書送達
    至台北市內湖區○○○路312 巷38號2 樓予受處分人，惟舉
    發通知單既未經合法送達，使舉發之行政行為發生效力，則
    處罰機關即抗告人逕行裁決之期間亦屬無從起算，自不得以
    裁決書已合法送達為由，即認抗告人之裁決為合法。按道路
    交通管理處罰條例第90條第1 項規定，違反本條例之行為，
　　自行為成立之日起；行為有連續或繼續之狀態者，自行為終
  　了之日起，逾3 個月不得舉發。依上說明，舉發應以合法送
    達受處分人始生效力，則該3 個月之期間究竟如何計算，亦
    應以合法送達受處分人之時為準，而非自舉發通知單製作完
    成之時，或舉發通知單投郵之時為準；且逾期之效力，乃係
    不得舉發。抗告人認為本件之舉發通知單縱未合法送達，而
    其製單或投郵均未逾期，仍有舉發效力，並引交通部86年12
    月26日交路86字第055202號函為據。惟該函釋所指應以「投
    郵時」為準，係交通部於行政程序法生效施行前所為之函釋
    ，與現行行政程序法之送達規定不符，自不得引為裁罰之依
    據（該等函釋亦不認為係以警員填單舉發日為準，至於在現
    行行政程序法規範下，該3 個月期間如何計算，抗告人若認
    仍有疑義，應請交通部再為最新之解釋）。至於受處分人有
    地址變更而未辦理異動申報之事實，縱已影響舉發通知單之
    送達，惟此乃係違反道路交通管理處罰條例第16條第1 項第
    1 款而應否加以處罰之問題，不能因此而使除斥期間得以延
    長，並將此不利益併歸入於超速違規之舉發期限是否逾期之
    計算。綜上所述，本件舉發通知單既未合法送達受處分人，
    其縱有違反道路交通管理處罰條例之行為，惟自94年11月20
    日行為成立之日時起算，顯然已經逾3 個月而不得舉發。是
    原裁定撤銷抗告人之裁罰，而諭知受處分人不罰，核無違誤
    ，抗告人仍執陳詞提起抗告，指摘原裁定之撤銷不當，為無
    理由，應予駁回。
四、據上論結，應依道路交通案件處理辦法第26條，刑事訴訟法
    第412 條，裁定如主文。
中　　華　　民　　國　　96　　年　　2 　　月　　27　　日
                  刑事第五庭    審判長法  官  曾永宗
                                      法  官  任森銓
                                      法  官  王伯文
以上正本證明與原本無異。
不得再抗告。
中　　華　　民　　國　　96　　年　　2 　　月　　27　　日
　　　　　　　　　　　　　　　　　　　書記官  黎  珍
